【裁判字號】    99,抗,326
【裁判日期】    991112
【裁判案由】    假處分
【裁判全文】
臺灣高等法院高雄分院民事裁定           99年度抗字第326號
抗  告  人  吳義生
相  對  人  吳義龍
上列抗告人與相對人間假處分事件，對於民國99年10月25日臺灣
高雄地方法院99年度裁全字第2606號裁定，提起抗告，本院裁定
如下：
    主  文
抗告駁回。
抗告訴訟費用由抗告人負擔。
    理  由
一、按債權人就金錢請求以外之請求，欲保全強制執行者，得聲
    請假處分。假處分，非因請求標的之現狀變更，有日後不能
    強制執行，或甚難執行之虞者，不得為之。民事訴訟法第53
    2 條著有明文。次按債權人就金錢請求以外之請求，因請求
    標的之現狀變更，有日後不能強制執行，或甚難強制執行之
    虞，欲保全強制執行者，得聲請假處分，固為民事訴訟法第
    532 條第1 項、第2 項所明定。惟債權人聲請假處分應就其
    請求及假處分之原因釋明之。前項釋明如有不足，而債權人
    陳明願供擔保或法院認為適當者，法院得定相當之擔保，命
    供擔保後為假處分，同法第533 條準用第526 條第1 項、第
    2 項亦定有明文。可知債權人聲請假處分應就其請求及假處
    分之原因分別加以釋明，兩者缺一不可。又該項釋明如有不
    足，債權人陳明願供擔保或法院認為適當者，法院始得定相
    當之擔保，命債權人供擔保後准為假處分。若債權人就其請
    求及假處分之原因未予釋明，僅空泛陳明願供擔保，請求為
    假處分，法院自不得為命供擔保後假處分之裁定。而所謂假
    處分之原因，即前開法文規定請求標的之現狀變更，有日後
    不能強制執行或甚難執行之虞之情形，諸如債務人就其財產
    為不利益之處分，或隱匿財產等均屬之。最高法院96年度台
    抗字第648號裁定要旨參照。
二、抗告意旨略以：兩造就第三人吳財順逝世後所遺留之財產，
    與第三人王秀珠等人在民國96年3 月2 日簽訂產權協議管理
    辦法（下稱系爭協議），依系爭協議約定相對人所有之高雄
    縣新庄子段231 建號建物即門牌號碼高雄縣鳳山市○○街14
    號房屋（下稱系爭房屋）歸抗告人收益與處理，相對人並應
    配合辦理移轉登記手續。而兩造自簽訂系爭協議後，就協議
    約定處分之財產發生訴訟，相對人從地方法院至最高法院在
    整個訴訟長達3 年6 個月的期間內，皆未曾出庭，當然無法
    依系爭協議完成系爭房屋的移轉登記，即有日後不能強制執
    行之虞，故抗告人提起本件假處分，聲請禁止相對人就系爭
    房屋為讓與、設定抵押權及其他一切處分行為，並表明願供
    擔保以代釋明，即屬有據，原審以抗告人未釋明假處分之原
    因，駁回其聲請，顯有不當等語，爰提起本件抗告，聲明：
    原裁定廢棄。
三、抗告人固指稱兩造間就系爭協議發生訴訟，相對人均未於訴
    訟期間出庭，故相對人有處分系爭房屋，致日後不能強制執
    行之虞等語。惟查，兩造於發生訴訟期間內，相對人是否出
    庭應訴，涉及相對人自身訴訟權之考量，其原因不一足，然
    究不能因此，遽謂相對人將處分系爭房屋。次查，依抗告人
    提出之判決影本觀之，第一審之原告係相對人及第三人王秀
    珠，被告則為抗告人與第三人吳義德，訴訟法律關係為履行
    契約，經第一審審理後，判決相對人及王秀珠全部勝訴，嗣
    抗告人提起上訴後，本院第二審改判抗告人及吳義德全部勝
    訴，旋經相對人上訴後，據最高法院判決部分廢棄第二審有
    關駁回相對人請求取得房屋及基地部分的訴訟（下稱系爭民
    事事件）。是依上開說明，顯見抗告人指摘相對人拒不出庭
    的系爭民事事件，事實上，係由相對人對於抗告人所提起履
    行契約訴訟，並非抗告人對於相對人所提起，則抗告人猶執
    系爭民事事件判決，指摘相對人拒不出庭，即有處分系爭房
    屋，致日後不能強制執行之虞云云，顯屬無據。而按抗告人
    既未釋明假處分之原因，則其要求供擔保以代釋明，於法即
    有未合，原法院裁定駁回其假處分之聲請，並無不合。綜上
    ，抗告意旨指摘原裁定不當，求予廢棄，為無理由，應予駁
    回。
四、依民事訴訟法第495 條之1 第1 項、第449 條第1 項、第95
    條、第78條，裁定如主文。
中    華    民    國    99    年    11  月      12    日
                            民事第一庭
                                審判長法官  蔡明宛
                                法      官  魏式璧
                                法      官  李昭彥
以上正本證明與原本無異。
如不服本裁定應於送達後10日內向本院提出抗告狀（並按他造當
事人之人數附繕本），並繳納抗告費新臺幣1,000 元。
中    華    民    國    99    年    11    月    15    日
                                書  記  官  許慈郁

司法院資訊處製作；財團法人民間司法改革基金會備份。
